【裁判字號】    95,台非,297
【裁判日期】    951130
【裁判案由】    違反毒品危害防制條例等罪
【裁判全文】
最高法院刑事判決              九十五年度台非字第二九七號
上  訴  人  最高法院檢察署檢察總長
被      告  甲○○
上列上訴人因被告違反毒品危害防制條例等罪案件，對於台灣台
南地方法院中華民國九十一年十一月六日第一審確定判決（九十
一年度訴字第八五八號，起訴案號：台灣台南地方法院檢察署九
十一年度毒偵字第六九六號、九十一年度營毒偵字第九九號），
認為違法，提起非常上訴，本院判決如下：
    主  文
原判決撤銷。
甲○○連續施用第一級毒品，處有期徒刑拾月，扣案之第一級毒
品海洛因壹小包（驗後淨重零點零壹公克）沒收銷燬，扣案之注
射筒壹支、自製塑膠分裝匙壹支均沒收；又施用第二級毒品，處
有期徒刑貳月。應執行有期徒刑拾壹月，扣案之第一級毒品海洛
因壹小包（驗後淨重零點零壹公克）沒收銷燬，扣案之注射筒壹
支、自製塑膠分裝匙壹支均沒收。
    理  由
非常上訴理由稱：「按刑法第四十七條規定之累犯，必須曾受有
期徒刑之執行完畢，或受無期徒刑或有期徒刑一部之執行而赦免
後，五年以內再犯有期徒刑以上之罪者為限，始得加重其刑。所
謂執行完畢，除在監獄執行期滿者外，如為假釋出獄，須在無期
徒刑滿十五年，或在有期徒刑所餘刑期內，未經撤銷假釋者，其
未執行之刑，始以已執行論。若為二以上有期徒刑併執行時，假
釋所定最低應執行之期間，合併計算之；其所餘刑期，亦應合併
計算。必於該期間內未經撤銷假釋，未執行之刑，始以已執行論
。此就刑法第七十九條第一項、第七十九條之一第一項、第三項
觀之自明。查本件被告甲○○因肅清煙毒條例罪，先後經台灣高
等法院台南分院八十二年七月二十七日以八十二年度上訴字第一
三五八號、台灣台南地方法院於八十三年五月二十五日以八十三
年度訴字第七七三號判決，分別判處有期徒刑三年六月、三年五
月確定，於八十二年十二月二十日入監接續執行，並於八十六年
一月十一日假釋出獄，應於八十九年十一月三日縮短刑期執行完
畢。惟被告於假釋期間因違反保護管束規定情節重大，於八十八
年四月十四日經法務部撤銷假釋，並於九十一年四月十七日入監
執行上開二案之殘刑三年九月二十三日，嗣於九十五年九月十五
日執行完畢等情，有上開二案（台灣台南地方法院檢察署八十二
年度偵字第一二０六號、八十三年度偵字第三三五五號）偵、審
、執行全卷及台灣台南地方法院檢察署九十五年度執聲非字第一
五號卷附法務部全國檢察官線上查詢刑案人犯在監所最新資料報
表、全國刑案資料查註表等可稽。是被告在九十一年三月間某日
起至同年四月十七日止犯本件施用毒品罪時，上開肅清煙毒條例
二罪所科之刑，並未執行完畢。依前揭法條規定，自不得以累犯
論處。乃原判決竟以被告所犯肅清煙毒條例罪已於八十九年十一
月三日執行完畢，論被告為累犯，自屬違背法令。案已確定，且
不利於被告，爰依刑事訴訟法第四百四十一條、第四百四十三條
提起非常上訴，以資糾正。」等語。
本院按累犯之成立，依刑法第四十七條規定，以受有期徒刑之執
行完畢，或受無期徒刑或有期徒刑一部之執行而赦免後，五年以
內再犯有期徒刑以上之罪為要件。所謂執行完畢，除在監獄執行
期滿者外，如為假釋出獄，依修正前刑法第七十九條第一項之規
定須在無期徒刑滿十五年，或在有期徒刑所餘刑期內，未經撤銷
假釋者，其未執行之刑，始以已執行論。若為二以上有期徒刑併
執行時，假釋所定最低應執行之期間及所餘刑期，均應合併計算
，必於該期間內未經撤銷假釋，其未執行之刑，始以已執行論。
故不論假釋出獄前所執行之期間是否已逾其中任一有期徒刑之刑
期，亦不論嗣後其假釋有無被撤銷，在假釋期間內，均應認有期
徒刑尚未執行完畢，則其於執行逾其中任一有期徒刑之刑期後五
年內之假釋期間，再犯有期徒刑以上之罪者，仍不能論以累犯。
此觀修正前刑法第七十九條第一項、第七十九條之一第一項、第
三項之規定自明。又累犯為法律上加重事由，故有無累犯之事實
，自應依職權調查之，如因未詳加調查，致誤依累犯之規定論處
，即屬應於審判期日調查之證據而未予調查，致適用法令違誤，
其判決當然為違背法令。本件被告甲○○因肅清煙毒條例案件，
先後經台灣高等法院台南分院於民國八十二年七月二十七日以八
十二年度上訴字第一三五八號、台灣台南地方法院於八十三年五
月二十五日以八十三年度訴字第七七三號判決，分別判處有期徒
刑三年六月及三年五月確定在案，前案於八十二年十二月二十日
入監執行，至八十六年六月十七日期滿，後案則接續自八十六年
六月十八日執行，至八十九年十一月十七日期滿，嗣被告於八十
六年一月十一日假釋，惟於假釋中因違反保護管束之規定情節重
大，經撤銷假釋，又於九十一年四月十七日入監執行殘刑三年九
月又二十三日，刑期至九十五年九月十五日期滿，此有上開判決
書、台灣台南地方法院檢察署八十二年度執字第三九八七號、九
十二年戒執更戊字第二五號執行書、刑案資料查註紀錄表、台灣
澎湖監獄假釋出獄人交付保護管束名冊可按（見該署八十二年執
緝字第七四０號第七頁、八十八年度執助字第三四二號第五頁、
九十二年度執字第一一四號執行卷、九十五年度執聲非字第一五
號執行卷、台灣澎湖地方法院檢察署八十六年度執聲字第一二號
案卷），是被告於九十一年三月間某日起至同年四月十六日止之
期間內連續施用海洛因，及於九十一年四月十七日前四日內之某
時點施用安非他命時，其前所犯上開二案件所處之有期徒刑，並
未執行完畢。原判決疏未詳查，誤認被告前所犯肅清煙毒條例案
件罪，所處有期徒刑三年六月，已於八十九年十一月三日執行完
畢，五年以內再犯有期徒刑以上之本件之罪為累犯，均依刑法第
四十七條之規定加重其刑，自有應於審判期日調查之證據而未予
調查之違誤。案經確定，且於被告不利，非常上訴意旨執以指摘
，洵有理由，應由本院將原判決撤銷，另行判決如主文第二項所
示，以資糾正。
據上論結，應依刑事訴訟法第四百四十七條第一項第一款，毒品
危害防制條例第十條第一項、第二項、第十八條第一項前段，刑
法第十一條前段、第五十一條第五款、第三十八條第一項第二款
、修正前刑法第五十六條，判決如主文
中    華    民    國  九十五  年   十一   月   三十   日
                      最高法院刑事第五庭
                          審判長法官  莊  登  照
                                法官  洪  明  輝
                                法官  黃  一  鑫
                                法官  林  秀  夫
                                法官  徐  昌  錦
      本件正本證明與原本無異
                                      書  記  官
中    華    民    國  九十五  年   十二   月    七    日
                                                   M
附錄本案論罪科刑法條
毒品危害防制條例第十條第一項
施用第一級毒品者，處六月以上五年以下有期徒刑。


司法院資訊處製作；財團法人民間司法改革基金會備份。
